【裁判字號】    90,交上易,1725
【裁判日期】    900920
【裁判案由】    公共危險
【裁判全文】
臺灣高等法院臺中分院刑事判決                  九十年度交上易字第一七二五號
    上  訴  人  臺灣彰化地方法院檢察署檢察官
    被      告  乙○○
右上訴人因被告公共危險案件，不服臺灣彰化地方法院九十年度交易字第四八號中華
民國九十年五月二十四第一審判決（起訴案號：臺灣彰化地方法院檢察署九十年度偵
字第三九七號），提起上訴，本院判決如左：
      主  文
上訴駁回。
      理  由
一、公訴意旨略以；乙○○明知服用酒類，將會使人產生興奮、反應遲鈍等之症狀，
    影響其安全駕駛之操控能力，竟於民國九十年一月三日二十時三十分許，在彰化
    縣二林鎮其友人家飲用酒精類飲料（維士比飲料）後，仍於當日晚間十一時二十
    分左右駕駛車號Ｚ二─一八八五號自用小客車上路，於同日二十三時五十分許行
    經彰化縣溪湖鎮○○路與彰水路口時，因酒後操控車輛之能力與丁○○所駕駛之
    車號Ｕ六─八三九五號自用小客車發生車禍，為警於翌日凌晨零時五十分許實施
    酒精呼氣測試，濃度達每公升Ｏ‧二八毫克，因認被告乙○○涉有刑法第一百八
    十五條之三服用酒類，不能安全駕駛動力交通工具而駕駛之罪嫌云云。
二、按犯罪事實應依證據認定之，無證據不得推定其犯罪事實；又不能證明被告犯罪
    者，應諭知無罪之判決，刑事訴訟法第一百五十四條、第三百零一條第一項分別
    定有明文。本件公訴人認被告乙○○犯有右揭罪嫌，無非係以酒精，會使駕駛人
    產生興奮、鎮靜及肌肉協調能力受損及反應遲鈍等症狀，且其酒後逾四小時所做
    之酒精呼氣達每公升０．２８毫克，為其依據。
三、經查本件被告乙○○一再否認其有達酒醉不能安全駕駛之程度，辯稱伊當時意識
    仍清楚，精神狀況亦良好等語，按刑法第一百八十五條之三條文中所稱「不能安
    全駕駛動力交通工具」，依據法務部八十八年法檢字第○○一六六號函示：「參
    考德國、美國之認定標準，對於酒精濃度已達每公升○．五五毫克者，肇事率為
    一般正常人之十倍，已達不能安全駕駛之標準，至於上揭數值以下之行為，如輔
    以其他客觀事實得作為不能安全駕駛之判斷時，固應依刑法第一百八十五條之三
    之規定，移送法辦處以刑罰，但經檢察官之同意，得不予解送」；再觀諸刑法第
    一百八十五條之三修之立法理由又明定：「為維護交通安全，於本條增設服用酒
    類或其他相類之物過量致意識糢糊駕駛交通工具之處罰規定，以防止交通事故之
    發生」，由該條之立法精神可知旨在針對因飲酒過量，造成意識模糊，隨時可能
    因此發生交通事故者，因其行為具有高度之危險性，故特加刑罰化，以冀收預防
    及懲處之效，但對於輕微服酒，且能安全駕駛者，則視其是否達道路交通管理之
    取締標準，決定是否科處行政罰鍰，並非謂一旦酒後肇事，不分其輕重程度或僅
    依其高於道路交通安全規則第一百一十四條第二款所定每公升０．２５毫克之單
    一標準，即推論其不能安全駕駛，並逕以刑責相繩，因此對於未達前述所謂０．
    五五毫升之酒醉標準者，行為人雖有可能因酒精成分之作用，致在反應及判斷上
    不及正常人之警覺度，但其是否已達不能安全駕駛之程度，自仍須參酌行為人本
    身意識是否達於立法理由所謂「意識模糊」之程度及駕駛人駕車經驗、技術及操
    控車輛之能力等其他客觀事實以為斷。參酌針對國人酒精濃度與代謝率之研究復
    顯示，酒精濃度最高點為酒後一小時（參照國人酒精濃度與代謝率及對行為影響
    之研究，警光雜誌，九十年五月第五三八期），本件被告乙○○既自承於九十年
    一月三日晚間八時三十分開始喝酒至二十三時二十分左右，接著就上路，二十三
    時五十分左右生車禍（九十年一月四日警訊筆錄、原審卷第二十九頁）；而其接
    受酒精濃度測試之時間，則為凌晨五十分，此有測試紙一份附卷足憑；依前開學
    術研究報告之結論，被告於肇事當時其酒精濃度尚未達最高值，且其接受酒精濃
    度測試當時，與血液中酒精濃度之高峰期相近僅半小時，其結果亦未逾越每公升
    為○．五五ＭＧ／Ｌ之參考值，證人即現場處理警員丙○○於原審及本院更證實
    ：被告是由西向東、對方是由南向北，被告車子被撞的很厲害，當時他有朋友受
    傷，所以渠等要被告送他朋友到醫院治療再回警局做筆錄，被告當時沒有醉，講
    話及走路仍正常等語無訛，是由被告於肇事當場猶能配合警方指示先行駕車送友
    人就醫後，再返回警局制作筆錄，其駕車當時是否確呈不能安全駕駛之酒醉狀態
    ，顯非無疑。又查被告與同事聚會飲用含酒精成分之威士比飲料，並非僅於晚間
    「八時二十分」之特定時點飲用而已，而係連貫整晚且長達約三小時之時程均斷
    續有飲用，公訴人遽以八時二十分之單一時間為基準，誤認被告測試當時距酒後
    已達四小時，與事實尚有不符；從而本件被告酒精濃度既未逾前述每公升○、五
    五ＭＧ／Ｌ之參考值，其於肇事現場，又能配合警方並安全操控車輛，載人就醫
    ，意識亦正常，自不得僅憑臆測之詞即逕認其測試當時已過人體之高峰期，肇事
    當時應不止於該數值而論被告罪責。綜上所述，本件公訴人所舉之證據尚不足以
    證明被告確有「不能安全駕駛」之客觀情形，此外又查無其他積極之證據，足認
    被告確有公訴人所指之犯行，原審因之為無罪之判決自無不當，檢察官上訴意旨
    請求將原判決予以撤銷，核屬無據，本件上訴為無理由，應予駁回。
據上論結，應依刑事訴訟法第三百六十八條，判決如主文。
本案經檢察官甲○○到庭執行職務。
中      華      民      國      九十      年      九      月    二十    日
                                臺灣高等法院臺中分院刑事第七庭
                                      審判長法  官  林  榮  龍
                                            法  官  江  錫  麟
                                            法  官  謝  說  容
右正本證明與原本無異。
不得上訴。
                                            書記官  金  珍華
中      華      民      國      九十       年     九      月   二十四   日
                                                                        Ｒ


司法院資訊處製作；財團法人民間司法改革基金會備份。
